臺灣士林地方法院刑事判決
110年度簡上字第105號
上  訴  人
即  被  告  王雅玉
上列上訴人即被告因傷害案件，不服本院於中華民國110 年9 月
1日所為110 年度簡字第132 號第一審刑事簡易判決（起訴案號
：110 年度偵字第2743 號），提起上訴，本院管轄第二審之合
議庭判決如下：
    主  文
上訴駁回。
　　犯 罪 事 實
一、王雅玉係李幸翰之客戶，李幸翰則係址設臺北市○○區○○○路0
    0號之新光三越百貨公司天母店之化妝品專櫃銷售人員。王
    雅玉於民國109年12月29日下午5時30分許，在新光三越百貨
    公司天母店A棟員工出入口，因細故與李幸翰發生爭執，竟
    基於傷害他人身體之犯意，徒手及以提袋攻擊李幸翰左側頭
    部及上臂，致李幸翰受有左外耳殼泛紅及左上臂紅腫7×5公
    分等傷害。
二、案經李幸翰訴由臺北市政府警察局士林分局報告臺灣士林地
    方檢察署檢察官偵查起訴。
    理  由
壹、證據能力部分：
一、證人即告訴人李幸翰於警詢及偵查時之證述，均有證據能力
    ：
　　被告王雅玉於本院準備程序時雖表示證人李幸翰所述不實等
    語（見本院110 年度簡上字第105號卷【下稱本院卷】第39
    頁），惟證人李幸翰之供述是否屬實，核屬證明力層次之問
    題，與是否具有證據能力無涉，又本院審酌該供述證據作成
    時之情況，尚難認有何違法取證或其他瑕疵，且與待證事實
    具有關連性，認為以之作為證據應屬適當，自均有證據能力
    。
二、證人林育廷於偵查時具結之證述，有證據能力：　　
（一）按被告以外之人於偵查中向檢察官所為陳述，除顯有不可
      信之情況者外，得為證據，刑事訴訟法第159條之1第2項
      定有明文。所謂「顯有不可信之情況」，應審酌被告以外
      之人於陳述時之外在環境及情況，例如陳述時之心理狀況
      、有無受到外力干擾等，以為判斷之依據。而偵查中檢察
      官訊問證人，未經被告親自詰問，或因被告不在場而未給
      予其詰問之機會者，該證人所為之陳述，並非所謂之「顯
      有不可信之情況」，而得據以排除其證據能力，且此項詰
      問權之欠缺，得於審判中由被告行使以補正，而完足為經
      合法調查之證據（最高法院97年度台上字第1653號、98年
      度台上字第367號判決意旨參照）。
（二）本案證人林育廷於偵查時所為之證述，業經依法具結擔保
      其證述之憑信性，且其前揭證述，並無證據顯示係遭受強
      暴、脅迫、詐欺、利誘等外力干擾情形或在影響其心理狀
      況，致妨礙其自由陳述等顯不可信之情況下所為。至被告
      於本院準備程序時雖供稱證人林育廷於案發時不在現場，
      其供述不得作為證據等語。然查，證人李幸翰於偵查時證
      稱：案發當天證人林育廷在場，可以請她作證等語（見臺
      灣士林地方檢察署110年度偵字第2743號卷【下稱偵卷】
      第65頁），而證人林育廷於偵查時亦證稱：案發時我要出
      去等外送便當，告訴人從側門出來，他要陪我等便當，被
      告就一直走過來，並對告訴人稱不要在拍照了，後來被告
      就試圖抓住告訴人的衣領，應該有用手揮告訴人，我就請
      警衛出來勸架等語（見偵卷第69頁），復經本院當庭勘驗
      監視器畫面，確可見有一名戴著口罩穿著黑色外套、裙子
      之女子走進員工出入口內告知被告與告訴人之衝突，隨後
      警衛則走至員工出入口看等情，有本院勘驗筆錄1份在卷
      可參（見本院卷第58頁），顯見證人林育廷於本案發生時
      ，確實在現場目擊被告與告訴人之衝突過程，是被告空言
      指摘證人林育廷不在場云云，顯不可採。從而，證人林育
      廷於偵查中經具結後所為之證述，客觀上並無顯不可信之
      情況，依照上開說明，其於偵查時經具結後所為之證述，
      應具有證據能力。
三、本判決引用被告以外之人於審判外之陳述(除證人即告訴人
    李幸翰警詢及偵查時之證述、證人林育廷於偵查時之證述外
    )，雖屬傳聞證據，然檢察官及被告於本院準備程序時均表
    示無意見，同意作為證據（見本院卷第37至39頁），本院審
    酌上開證據資料作成時之情況，尚無違法不當及證明力明顯
    過低之瑕疵，認為以之作為證據應屬適當，揆諸刑事訴訟法
    第159 條之5 第1 項規定，均有證據能力。
四、又本判決其他引用資以認定事實所憑之非供述證據，並無證
    據證明係公務員違背法定程序所取得，依刑事訴訟法第158 
    條之4 反面解釋，亦有證據能力。　　
貳、實體部分：
一、本案認定犯罪事實所憑之證據及理由：　
　　訊據被告王雅玉固坦承有於上開時地對告訴人李幸翰動手，
    惟矢口否認有何傷害犯行，辯稱：告訴人也有動手，我認為
    應該是互毆云云。經查：
（一）被告為告訴人之客戶，告訴人則係新光三越百貨公司天母
      店之化妝品專櫃銷售人員。被告於109年12月29日下午5時
      30分許，在新光三越百貨公司天母店A棟員工出入口，因
      細故與告訴人發生爭執，並以徒手及提袋攻擊告訴人頭部
      及上臂等事實，業據證人即告訴人於警詢及偵查時、證人
      林育廷於偵查時均證述明確（見偵卷第16至17、19至20、
      63、69頁），且有案發時告訴人手機錄影擷圖畫面、證人
      林育廷手機錄影擷圖畫面各1份、案發現場監視器錄影畫
      面擷圖6張及光碟1片（見偵卷第31、33、37至39；光碟置
      於貞卷光碟片存放袋）、本院勘驗筆錄1份及擷圖8張（見
      本院卷第57至58、65至68頁）在卷可稽，且為被告所不爭
      執（見本院卷第40頁）。又告訴人於案發當日晚上6 時40
      分許至臺北市立聯合醫院就醫，經診斷受有受有左外耳殼
      泛紅及左上臂紅腫7×5公分等傷勢，亦有臺北市○○○○○○○○
      區000○00○00○○0000000號驗傷診斷證明書1份附卷可考（
      見偵卷第29頁），是上開事實，均堪信為真。
（二）被告雖以前詞置辯，然查：　　　
　　1.按正當防衛必須對於現在不法之侵害始得為之，侵害業已
      過去，即無正當防衛可言。至彼此互毆，又必以一方初無
    　傷人之行為，因排除對方不法之侵害而加以還擊，始得以
      正當防衛論。故侵害已過去後之報復行為，與無從分別何
      方為不法侵害之互毆行為，均不得主張防衛權（最高法院
      30年上字第1040號判例意旨參照）。又按正當防衛必須對
      於現在不法之侵害，始足當之，侵害業已過去，或無從分
      別何方為不法侵害之互毆行為，均不得主張防衛權，而互
      毆係屬多數動作構成單純一罪，而互為攻擊之傷害行為，
      縱令一方先行出手，還擊之一方，在客觀上苟非單純對於
      現在不法之侵害為必要排除之反擊行為，因其本即有傷害
      之犯意存在，自無主張防衛權之餘地（最高法院96年度台
      上字第3526號、99年度台上字第8234判決意旨參照）。是
      以所謂正當防衛，係指對於現時不法侵害行為所採取之必
      要防禦，行為人主觀上必須出於防衛之意思，且在客觀上
      採取必要之防衛行為，始具有阻卻違法之效果。
　　2.經本院當庭勘驗現場監視器錄影畫面，勘驗結果略以：畫
      面中有一名穿著藍色外套之女子站在靠近入口處，並往門
      外方向看去，而警衛室位置則坐有一名警衛，於影像播放
      時間（下同）0分3秒時，畫面右上方可見告訴人持續往後
      退，而被告則往告訴人方向衝去，被告後方則有一名穿黑
      色衣服之人跟著【如照片1、2】，於0分6秒時，被告則與
      告訴人發生拉扯，此時有一名戴著口罩穿著黑色外套、裙
      子之女子走進員工出入口內告知上情【如照片3】，隨後
      警衛則走至員工出入口看，於0分19秒時，畫面可見告訴
      人一路往後退，並有拉著被告衣領之動作，而被告持續往
      告訴人方向前進【如照片4】，於0分22秒時，被告以拿著
      手提袋之右手揮擊告訴人頭部【如照片5、6】，告訴人則
      用左手擋著，右手則持手機錄影，兩人隨後拉扯進入建築
      物內，被告此時又用手揮告訴人，告訴人則持續拉著被告
      ，隨後於0分29秒時，因拉扯關係被告遭摔倒在地。而被
      告倒地後可見其仍在掙扎，告訴人則拉著被告衣領，於0
      分33秒時，告訴人鬆手並往後退，被告於0分38秒時自地
      上起身後，立即向告訴人衝去，並以右手之深色手提袋揮
      擊告訴人之頭部【如照片7、8】，並再朝告訴人衝撞1次
      ，告訴人此時即以左手抵擋，並將被告往旁邊推，右手仍
      持續持手機錄影，於00分55秒時，被告右手又朝告訴人腹
      部抓去，並拉起告訴人之外套，告訴人則再出手阻擋，警
      衛見狀後協助其等分開，於1分11秒時，被告又再以右手
      肘朝告訴人胸口撞擊一次，告訴人則以左手阻擋後繼續以
      右手持手機錄影，於1分15秒後雙方肢體衝突結束等節，
      有本院勘驗筆錄1 份及勘驗擷圖8張在卷可憑（見本院卷
      第57至58、65至68頁）。由上可見，本案係被告先朝告訴
      人方向衝去，告訴人除往後退閃避外，亦僅以手阻擋被告
      之攻擊，並無明顯朝告訴人身體攻擊之動作，然被告除以
      右手揮擊告訴人頭部外，於與告訴人拉扯跌倒在地，雙方
      衝突已經結束後，被告仍爬起並直接以手提袋揮擊告訴人
      頭部及衝撞告訴人，自難認被告上開所為，主觀上係單純
      基於防衛之意思所為，且客觀上其所為亦非針對對方舉措
      而為必要排除之防衛之行為，當屬帶有報復意圖之傷害行
      為；況且，被告於本院審理時自承其行為屬互毆等語（見
      本院卷第56、64頁），揆諸前揭說明，自與正當防衛之情
      形未合，是被告前揭所辯，實難憑採。
（三）綜上所述，被告前開辯解，顯係事後卸責之詞，不足採信
      。本案事證明確，被告之傷害犯行，堪以認定，應予依法
      論科。
二、論罪科刑及駁回上訴之理由：
（一）核被告所為，係犯刑法第277 條第1 項之傷害罪。
（二）駁回上訴之理由：
    1.按量刑輕重，係屬事實審法院得依職權自由裁量之事項，
      苟已斟酌刑法第57條各款所列情狀而未逾越法定刑度，不
      得遽指為違法；在同一犯罪事實與情節，如別無其他加重
      或減輕之原因，下級審法院量定之刑，亦無過重或失輕之
      不當情形，則上級審法院對下級審法院之職權行使，原則
      上應予尊重。否則，如許上級審法院對下級審法院就量刑
      之當與不當，自為主觀認定，而未加尊重，將使不利益變
      更禁止原則之精神減損無遺；是以，刑罰之量定，事實審
      法院本有自由裁量之權，倘量刑時已斟酌刑法第57條所列
      各款事項，而所量之刑，既未逾越法定刑範圍，復無違反
      比例、公平及罪刑相當原則者，自不能任意指為違法而執
      為適法之上訴理由（最高法院72年度台上字第6696號、10
      9 年度台上字第5348號、109 年度台上字第4098號判決意
      旨參照）。
　　2.原審認被告犯傷害罪，罪證明確，因而適用刑事訴訟法第
      449 條第2項、第454條，刑法第277條第1項、第41條第1
      項前段，刑法施行法第1 條之1 第1項等規定，並審酌被
      告因故與告訴人產生爭執後，竟即以徒手及提袋毆打之方
      式傷害告訴人，所為應予非難，惟念被告犯後於原審準備
      程序時坦承犯行，非無悔意，兼衡被告犯罪動機、手段、
      告訴人所受傷勢、被告迄未與告訴人達成和解或獲得其諒
      解，暨被告高職畢業之教育智識程度、未婚、目前待業中
      之家庭生活經濟狀況等一切情狀，量處拘役30日，如易科
      罰金，以新臺幣（下同）1,000 元折算1 日，經核原審判
      決認事用法，並無違誤。
　　3.被告上訴於本院時又矢口否認有為本案傷害犯行，其此部
      分犯後態度固未經原審審酌，然參酌被告近5年內無任何
      犯罪紀錄之前科，有臺灣高等法院被告前案紀錄表在卷可
      參），可見其素行尚可；又告訴人於本院準備程序及審理
      時經傳喚均未到庭，致被告無從與告訴人進行調解，並賠
      償告訴人所受損失乙節，有本院刑事報到單2份附卷可參
      （見本院卷第33、53頁），復參酌被告之犯罪動機、目的
      、手段及上開一切情狀，認原審量處拘役30日，並諭知1,
      000 元折算1 日之易科罰金折算標準，與被告犯罪情節非
      不相當，且未逾越客觀上適當性、相當性及必要性之比例
      原則，洵屬妥適。被告上訴意旨雖另謂：原審判決刑度太
      重云云（見本院卷第36、56頁），惟原審認被告所涉刑法
      第277 條第1 項之傷害罪，業已詳予敘明認定理由，本院
      認為原審判決實已斟酌刑法第57條各款所列情狀而未逾法
      定刑度，則原審量刑結果核無過輕、過重或濫用裁量權限
      等不當情事，又無法條適用不當之情，依首開意旨，本院
      自應予維持。被告上訴意旨指摘原審判決量刑過重，亦無
      理由，應予駁回。
據上論斷，應依刑事訴訟法第455 條之1 第1 項、第3 項、第36
8 條，判決如主文。
本案經檢察官張志明、詹于槿提起公訴，檢察官張嘉婷到庭執行
職務。
中　　華　　民　　國　　110 　年　　11　　月　　29　　日
    　　　　　　　刑事第三庭　審判長法　官　蕭文學
　　　　　　　　　　　　　　　　　　法　官　林正忠
　　　　　　　　　　　　　　　　　　法  官  葛名翔
以上正本證明與原本無異。
本判決不得上訴。
 
                　　　　            書記官  曾韻蒔
中　　華　　民　　國　　110 　年　　11　　月　　29　　日
附錄本案論罪科刑法條：
中華民國刑法第277條：
傷害人之身體或健康者，處5年以下有期徒刑、拘役或50萬元以
下罰金。
犯前項之罪，因而致人於死者，處無期徒刑或7年以上有期徒刑
；致重傷者，處3年以上10年以下有期徒刑。